臺灣雲林地方法院民事簡易判決
110年度虎簡字第183號
原      告  施明宗  

被      告  王櫂得  

            周忠憲  
上列當事人間因被告違反組織犯罪防制條例等案件，原告提起請
求損害賠償之附帶民事訴訟（109年度附民字第329號），經本院
刑事庭裁定移送前來，本院於中華民國110年11月10日言詞辯論
終結，判決如下：
    主      文
被告王櫂得、周忠憲應連帶給付原告新臺幣壹拾伍萬元，及被告
王櫂得自民國一百零九年十二月十七日起，被告周忠憲自民國一
百零九年十二月十八日起，均至清償日止，按週年利率百分之五
計算之利息。
訴訟費用由被告王櫂得、周忠憲連帶負擔。
本判決得假執行。
    事實及理由
壹、程序事項
一、原告於民國110年11月10日言詞辯論期日當庭撤回對蔣元偉
    之起訴，故其已脫離訴訟繫屬，不在本案審理範圍，先予敘
    明。
二、因犯罪而受損害之人，於刑事訴訟程序得附帶提起民事訴訟
    ，對於被告及依民法負賠償責任之人，請求回復其損害，刑
    事訴訟法第487條第1項定有明文。又該條項所定附帶民事訴
    訟之對象，除刑事被告外，固兼及於依民法負損害賠償責任
    之人，惟附帶民事訴訟之原告所主張之共同加害人，必以在
    刑事訴訟程序中經認定係共同侵權行為之人，始得謂為依民
    法負賠償責任之人（最高法院99年度台抗字第480號民事裁
    判參照）。本件被告王櫂得雖非本件民事事件所屬刑事案件
    即本院109年度訴字第443號、原訴字第5號、第11號違反組
    織犯罪條例等刑事案件（下稱系爭刑事案件）之共同被告，
    惟系爭刑事案件之刑事判決已認定被告王櫂得係共同侵權行
    為人，則原告於系爭刑事案件訴訟程序中對被告王櫂得提起
    附帶民事訴訟，核無不合。
三、訴狀送達後，原告不得將原訴變更或追加他訴。但擴張或減
    縮應受判決事項之聲明者，不在此限，民事訴訟法第255條
    第1項第3款定有明文。本件原告起訴時聲明願供擔保請准宣
    告假執行；嗣於本院110年11月10日言詞辯論期日，當庭撤
    回假執行之聲請，核屬減縮應受判決事項之聲明，合於前揭
    規定，應予准許。
貳、實體事項
一、原告起訴主張：
　㈠訴外人蔣元偉為訴外人王志勝之姪子，訴外人王志勝借用訴
    外人蔣元偉名義，於107年5月間，在雲林縣○○鎮○○○○路000
    號設立「勝揚汽車商行」（107年8月29日才完成登記，現場
    懸掛廣告「勝揚國際車業」，下稱勝揚車行），訴外人蔣元
    偉為勝揚車行之登記負責人，實為銷售人員（擔任主任），
    訴外人王志勝擔任經理，為實際負責人，渠等陸續招募被告
    王櫂得（擔任店長，工作時間107年5月至108年4月）、周忠
    憲（工作時間107年11月間至108年2月底）等人為銷售人員
    。自107年6月間起，訴外人王志勝由於金錢週轉不靈，打算
    以詐騙手法賣車，騙取客人為購買車輛所交付之金錢，遂以
    勝揚車行作為三人以上、以實施詐術為手段，具有持續性、
    牟利性、結構性之犯罪組織，基於發起、主持、操縱、指揮
    犯罪組織犯意，透過勝揚車行實行詐騙，其等實施詐騙的犯
    罪計畫為：勝揚車行並無實車，教導銷售人員在網路上隨意
    找尋汽車照片，或是銷售人員在路邊隨意拍攝汽車照片，而
    在中古車網站上刊登賣車廣告，刻意記載較低售價，誘騙民
    眾至勝揚車行看車，俟民眾至勝揚車行時，銷售人員告知現
    場無實車，網路上刊登的車輛為法院、銀行拍賣車，需要繳
    納新臺幣（下同）3萬元保證金，即可委託勝揚車行代為投
    標，客人同意委託代標後，有時會要求客人加價競標，有時
    會表示標不到，請客人改買其他車輛，實際上勝揚車行根本
    沒有標（買）到車輛，銷售人員卻向客人謊稱有標（買）到
    車輛，使客人陷於錯誤，誤以為真的有標（買）到車輛而儘
    速給付價金，銷售人員再向客人佯稱該車的引擎或變速箱故
    障、車籍文件未到無法過戶、與當鋪有債務問題等等藉口，
    建議客人改買其他車輛（通常是勝揚車行較有利潤可圖的車
    ），若客人不同意換車，需要在契約中註記勝揚車行已經告
    知故障情況，對於該車機件故障耗損不負任何維修責任，即
    便已經如此註記，勝揚車行依然拖延不交車，也不退款，最
    終目的在迫使客人同意改買其他車輛（因為成功交車後，銷
    售人員才能獲得獎金）。被告王櫂得、周忠憲（下除分稱外
    ，合稱被告二人）於知悉訴外人王志勝的犯罪計畫後，仍基
    於參與組織犯罪之犯意，參與勝揚車行實施詐騙。
　㈡被告王櫂得於107年10月23日以在網路上隨意找尋的汽車照片
    或是路邊隨意拍攝的汽車照片，在中古車網站上刊登販售汽
    車廣告（廠牌三菱、型號VERYCA、年式2015、價格13萬5,00
    0元），原告目睹上開廣告後，與被告王櫂得聯繫確認有上
    開廣告所示汽車，原告遂於107年11月15日至勝揚車行欲看
    車，被告周忠憲即稱現場沒這台車，並稱這台車是銀行拍賣
    車，如要購買可以繳交新臺幣（下同）3萬元委託勝揚車行
    代為標車，原告遂交付3萬元給被告周忠憲並簽訂委託代理
    購買契約書（全車款均出價），委託勝揚車行代標上開廣告
    所示汽車，被告周忠憲即上樓接洽，又要求原告加價競標，
    後來被告周忠憲謊稱有標到上開廣告所示汽車，原告因此受
    騙，與被告周忠憲簽訂汽車買賣合約書，約定以17萬6,900
    元購買該車，當場再交付5萬3,000元給被告周忠憲，又於翌
    （16）日再去勝揚車行交付6萬7,000元給被告周忠憲（約定
    剩餘尾款於交車時給付）。後來被告周忠憲以該車故障為由
    ，要求原告加價換購其他車輛，原告拒絕，訴外人王志勝等
    人依然不交車，亦不退款，原告始知受騙，爰提起本件訴訟
    等語。並聲明：被告二人應連帶給付原告15萬元，及自起訴
    狀繕本送達翌日起至清償日止，按年利率百分之5計算之利
    息。
二、被告部分：
　㈠被告王櫂得辯以：向原告收取的錢都是由老闆收去，且對於
    本件仍有疑問，不願意給付等語。
　㈡被告周忠憲辯以：向原告收取的錢都是由老闆收去，當初老
    闆有說錢要退給原告，他要處理，之後被告周忠憲就沒有繼
    續在車行工作了等語。
　㈢並均聲明：請求駁回原告之訴。
三、本院之判斷：
  ㈠原告主張於前揭時、地，遭被告二人及所屬犯罪集團成員以
    前揭方式詐欺，因而交付合計15萬元，受有15萬元之財產損
    害等情，有系爭刑事案件之刑事判決附卷可參（見本院卷第
    13至82頁），並經本院依職權調取系爭刑事案件之電子卷證
    查核無訛；被告周忠憲因此部分行為涉犯三人以上共同以網
    際網路詐欺取財罪，經本院以上開刑事判決判處有期徒刑1
    年2月，而被告王櫂得固因未經檢察官起訴，而未於該案遭
    列為被告並經刑事判決判處罪刑，然亦同經系爭刑事判決認
    定屬共同參與之共同侵權行為人，被告二人到庭復未能提出
    任何反證以推翻前揭原告主張，則此部分事實堪與認定。
  ㈡故意或過失，不法侵害他人之權利者，負損害賠償責任；數
    人共同不法侵害他人之權利者，連帶負損害賠償責任，民法
    第184條第1項前段、第185條第1項前段分別定有明文。是以
    ，加害人於共同侵害權利之目的範圍內，各自分擔實行行為
    之一部，而互相利用他人之行為，以達其目的者，仍不失為
    共同侵權行為人，而應對於全部所發生之結果，連帶負損害
    賠償責任（最高法院78年度台上字第2479號判決意旨參照）
    。衡以被告二人及其餘犯罪集團成員係以各自分工之方式，
    以達侵害原告財產之目的，揆諸前揭說明，就原告因遭詐欺
    所受之財產損害15萬元，被告二人應就全部發生結果連帶負
    共同侵權行為之損害賠償責任，此損害賠償責任與被告二人
    事後是否實際分得犯罪所得無涉。是原告請求被告二人連帶
    給付全部之財產損害15萬元，於法有據，應予准許。
　㈢給付無確定期限者，依民法第229條第2項之規定，債務人於
    債權人得請求給付時，經其催告而未為給付，自受催告時起
    ，負遲延責任；其經債權人起訴而送達訴狀者，與催告有同
    一效力。而遲延之債務，以支付金錢為標的者，債權人得請
    求依法定利率計算之遲延利息；應付利息之債務，其利率未
    經約定，亦無法律可據者，週年利率為百分之5，民法第233
    條第1項、第203條分別有明文。又依民法第273條第1項、第
    279條規定，債權人得對連帶債務人中之一人或數人或全體
    ，同時或先後請求，其利益或不利益對他債務人不生效力，
    故應分別起算。本件原告對被告二人請求侵權行為損害賠償
    ，均屬無確定期限之給付，既經原告起訴而送達訴狀，被告
    二人迄未給付，依前揭說明，應負遲延責任。故原告請求被
    告王櫂得自起訴狀繕本送達翌日（即109年12月17日）起；
    被告周忠憲自起訴狀繕本送達翌日（即109年12月18日）起
    ，均至清償日止，按週年利率百分之5加計法定遲延利息，
    即屬有據。
四、從而，原告依侵權行為之法律關係，請求被告二人連帶給付
    15萬元，及被告王櫂得自109年12月17日起；被告周忠憲自1
    09年12月18日起，均至清償日止，按週年利率百分之5計算
    之利息，為有理由，應予准許。
五、本件事證已臻明確，兩造其餘攻擊防禦方法及所舉證據，經
    審酌結果，與本件判決結論均無影響，爰不一一論述，附此
    敘明。
六、本件係就民事訴訟法第427條訴訟適用簡易程序所為被告敗
    訴之判決，依同法第389條第1項第3款規定，應依職權宣告
    假執行。
七、本件係刑事附帶民事訴訟，而由本院刑事庭移送民事庭者，
    依法不須徵收裁判，且至本件言詞辯論終結時，亦未增生其
    他訴訟費用，故無從確定訴訟費用之數額。本院依民事訴訟
    法第78條、第85條第2項規定，諭知訴訟費用之負擔，以備
    將來如有訴訟費用發生時，得以確定其數額。
中　　華　　民　　國　　110 　年　　11　　月　　24　　日
                  虎尾簡易庭  法  官　黃麗文
以上正本證明與原本無異。
如不服本判決，須於判決送達後20日內向本庭（臺灣雲林地方法
院虎尾簡易庭）提出上訴狀。（須按他造當事人之人數附繕本）
。
中　　華　　民　　國　　110 　年　　11　　月　　24　　日
                              書記官  曾鈺仁